【裁判字號】    92,上易,1866
【裁判日期】    920916
【裁判案由】    贓物
【裁判全文】
臺灣高等法院刑事判決                          九十二年度上易字第一八六六號
    上  訴  人    臺灣板橋地方法院檢察署檢察官
    被      告    乙○○
右上訴人因被告贓物案件，不服臺灣板橋地方法院九十二年度易字第一一七四號，中
華民國九十二年四月二十八日第一審判決（聲請簡易判決處刑案號：臺灣板橋地方法
院檢察署九十二年度偵字第一０四三號），提起上訴，本院判決如左：
    主  文
上訴駁回。
    理  由
一、公訴意旨以：乙○○於民國（下同）九十一年十月初某日上午八時許，在臺北縣
    新莊市○○街其父所經營之「富總通訊行」內，明知屠紀堯所持有之諾基亞八三
    一０型行動電話機（序號：000000000000000號，係甲○○所有
    ，於九十一年九月二十七日上午九時許，在桃園縣平鎮市○○路「二十一炮指部
    」傳令休息室內，遭屠紀堯〈另由警移送軍事檢察署偵辦〉竊取）係來路不明之
    贓物，竟以顯不相當之代價新臺幣（下同）四千八百元購入，再以遠低於市價之
    五千二百元價格，轉售前已預訂同型行動電話機之范建榮（業經原審法院判決無
    罪確定）。嗣於九十一年十一月十三日中午十二時三十分許，在桃園縣平鎮市○
    ○路一二三號，為警查獲，並扣得上開行動電話機乙具。因認被告乙○○涉有刑
    法第三百四十九條第二項之故買贓物罪嫌。
二、按犯罪事實應依證據認定之，無證據不得認定犯罪事實；不能證明被告犯罪或其
    行為不罰者，應諭知無罪之判決，刑事訴訟法第一百五十四條第二項及第三百零
    一條第一項，分別定有明文。次按認定不利於被告之事實，須依積極證據，苟積
    極證據不足為不利於被告事實之認定時，即應為有利於被告之認定，更不必有何
    有利之證據；又事實之認定，應憑證據，如未能發現相當證據，或證據不足以證
    明，自不能以推測或擬制之方法，以為裁判基礎；而認定犯罪事實所憑之證據，
    雖不以直接證據為限，間接證據亦包括在內；然而無論直接或間接證據，其為訴
    訟上之證明，須於通常一般之人均不致有所懷疑，而得確信其為真實之程度者，
    始得據為有罪之認定，倘其證明尚未達到此一程度，而有合理之懷疑存在時，致
    使無從形成有罪之確信，根據「罪證有疑，利於被告」之證據法則，即不得遽為
    不利被告之認定（最高法院三十年上字第八一六號、四十年台上字第八六號及七
    十六年台上字第四九八六號判例意旨參照）。至刑法第三百四十九條第二項故買
    贓物罪之成立，須行為人有買受贓物之故意，始克當之。本件公訴人認被告乙○
    ○涉犯故買贓物罪嫌，無非以：（一）證人即被害人甲○○、證人屠紀堯於警詢
    及偵查中之證述；（二）有贓物領據在卷；（三）被告乙○○已自承上開款式行
    動電話機之市價遠逾四千八百元或五千二百元，仍予買受，顯有贓物之認識，資
    為論據。惟經訊據被告乙○○，則堅詞否認有何故買贓物之犯行，辯稱：其與屠
    紀堯相識多年，屠紀堯持前開行動電話機至「富總通訊行」，稱係軍中同袍欲出
    售，該型行動電話機之新品價格約一萬元，一般收購中古機行情，約為原價之一
    半，其遂以符合行情之四千八百元向屠紀堯購買，當日屠紀堯稱未帶
    因其與屠紀堯熟識，嗣後始未再向屠紀堯拿取身分資料等語。
三、經查，前開序號：000000000000000號之諾基亞八三一０型行動
    電話機，係甲○○所有，遭屠紀堯於九十一年九月二十七日上午九時許，在桃園
    縣平鎮市○○路「二十一炮指部」傳令休息室內所竊取乙節，分據證人即被害人
    甲○○於警詢中及證人屠紀堯於警、偵訊及原審審理時陳明無訛，並有贓物領據
    在卷可按。前開行動電話機係屠紀堯所竊取而得之贓物，固堪認定。惟查：
（一）證人即被害人甲○○於警詢中僅陳述其所有前開行動電話機失竊及尋獲後指認
      之情形，並未敘及並指證被告是否知贓故買之事（臺灣桃園地方法院檢察署九
      十一年度偵字第二一二八０號偵查卷〈下簡稱桃檢偵卷〉第十四頁、第十六頁
      ）；至卷附贓物領據亦僅能證明被害人甲○○領回失竊物，均無從資為被告有
      知贓故買之證據。
（二）觀諸證人屠紀堯於警詢、偵查中及原審審理時先後所稱：「於九十一年十月初
      在新莊市○○街富總通訊行內，以新臺幣四千八百元代價銷贓予我朋友乙○○
      。（問：有無向阮嫌告知該手機係偷竊得手？）我沒有說，乙○○亦未向我問
      明手機來源」（桃檢偵卷第四頁反頁末行至第五頁）、「（問：該手機是你賣
      給乙○○？代價？）是，我賣他四千八百元。（問：賣他時有無跟乙○○說手
      機是偷的？跟乙○○熟嗎？）沒有，我只說『有一支中古手機要轉賣』，他也
      沒問我來源為何。我跟他還蠻熟的。（問：當時這支同型的手機價值約多少？
      ）約我賣他的那個價錢」（臺灣板橋地方法院檢察署九十二年度偵字第一０四
      三號偵查卷〈下簡稱丙○偵卷〉第十三頁反頁至第十四頁）、「（問：你拿手
      機給乙○○時，有沒有告訴他手機如何來的？）沒有。（問：為何會拿去販賣
      給乙○○？）我之前認識他，他在開通訊行，所以拿手機去販賣給他。（問：
      你有跟他說手機是何人的否？）沒有。．．．四千八百元是當時中古手機的價
      格。．．．（問：他有沒有懷疑手機的來源？）沒有，因為他認識我，所以跟
      我買」（原審九十二年四月十四日審判筆錄）等語。證人屠紀堯就並未告知被
      告乙○○所販售行動電話機之來源乙節，迭次陳述均無不同，自尚未足援為認
      定被告於購買之初即有贓物認識之論據。
（三）雖被告乙○○於偵查中供稱前開行動電話機之市價應係「六千多元」云云（丙
      ○偵卷第七頁反頁），然其於原審審理時已陳稱：「六千多元是賣出去的價錢
      ，四千八百元是收購的價錢」（原審九十二年四月十四日審判筆錄），衡諸一
      般商業習慣，收購及轉售價格必有所差異，且收購價格應低於轉售價格。被告
      乙○○所稱六千元係指賣出之價格，尚難認係事後翻異之詞。被告乙○○以四
      千八百元向屠紀堯購買前開行動電話機，是否確遠逾市值，已非無疑；況依被
      告乙○○所提出「南西高價收購中古機明細表，二月十三日」，其上載明「Ｎ
      ＯＫＩＡ八三一０，價格四千元」，及卷附原審法院調閱網路上買賣ＮＯＫＩ
      Ａ八三一０行動電話機行情之網頁，亦有不知名之人以全配套（即含旅座充、
      原廠電池等）標訂售價五千元欲出賣者，足徵被告乙○○以四千八百元向屠紀
      堯收購前開行動電話機，難謂遠低於市價。
（四）行動電話機並未如不動產或車輛等物設有登記制度足以識別其權屬，而所有人
      未保存行動電話機之原廠保證書，衡諸經驗法則亦為常情，且被告乙○○與屠
      紀堯相識多年，此據其二人迭次供承一致，被告乙○○基於信賴友人之前提，
      就屠紀堯所出賣之行動電話機予以買受，難僅因其未加追問行動電話機之來源
      ，遽認被告乙○○未盡相當之注意；抑且被告乙○○以四千八百元買入之價格
      縱低於一般行情，亦僅屬買賣雙方議價之結果，顯未能據此推測被告乙○○有
      購買贓物之不確定故意。
四、綜上所述，公訴人所提出之上開各項證據，或難採為證據，或純屬推測之詞，均
    不足為被告有罪之證明。此外，本院復查無其他積極證據足資證明被告有公訴人
    所指故買贓物之犯行，而不能證明被告犯罪。原審爰為被告無罪之諭知，揆諸前
    揭規定及判例意旨，並無不合，應予維持。檢察官上訴意旨仍執前詞，以：（一
    ）被告已自承向屠紀堯購買竊自甲○○之行動電話機；（二）比對被告於偵、審
    中之所言，顯有出入，應係臨訟杜撰之詞；（三）被告未依通訊行之作業程序留
    下客戶資料，復未問明權源或要求提供權源證明，顯不合常情。原判決之認事及
    用法，尚有違誤云云。查被告向屠紀堯購買上開行動電話機，並無贓物之認識，
    已如前述，檢察官上訴意旨為無理由，應予駁回。
據上論斷，應依刑事訴訟法第三百六十八條，判決如主文。
本案經檢察官李良忠到庭執行職務。
中    華    民    國      九十二      年      九      月      十六      日
                              臺灣高等法院刑事第六庭
                                  審判長法  官  陳  春  秋
                                        法  官  洪  英  花
                                        法  官  王  麗  莉
右正本證明與原本無異。
不得上訴。
                                        書記官  蘇  秋  
中    華    民    國      九十二      年      九      月      十六      日


司法院資訊處製作；財團法人民間司法改革基金會備份。
